【裁判字號】    97,抗,336
【裁判日期】    980320
【裁判案由】    撤銷假扣押
【裁判全文】
臺灣高等法院臺南分院民事裁定           97年度抗字第336號
抗  告  人  甲○○○○○○
抗告人因與相對人乙○○間撤銷假扣押事件，對於中華民國97年
10月30日臺灣嘉義地方法院所為裁定（97年度裁全聲字第99號）
，提起抗告，本院裁定如下：
      主  文
抗告駁回。
抗告訴訟費用新台幣壹仟元由抗告人負擔。
      理  由
一、抗告意旨略以：本件假扣押之本案訴訟即鈞院95年度上更(一)
    字第37號民事判決固經判決確定，相對人亦已依判決結果如
    數清償完畢；惟該件請求僅係一部請求，且伊等已就其餘損
    害金另案起訴請求，現由嘉義地院嘉義簡易庭審理中尚未確
    定；本件假扣押之原因依然存在並未消滅。相對人刻意隱瞞
    此一事實，以本件假扣押原因已消滅為由，聲請撤銷假扣押
    裁定，於法不合，爰提起本件抗告，求為廢棄原裁定等語。
二、按假扣押之原因消滅、債權人受本案敗訴判決確定或其他命
    假扣押之情事變更者，債務人得聲請撤銷假扣押裁定，民事
    訴訟法第530條第1項定有明文。次按所謂假扣押原因消滅，
    即已無日後不能強制執行或甚難執行之虞之謂；所謂其他命
    假扣押之情事變更，指債權人依假扣押保全之請求已經消滅
    或經本案判決予以否定或已喪失其請求假扣押之權利各情形
    而言（最高法院83年度台抗字第217號裁判參照）。經查：
  (一)抗告人前以相對人無權占用兩造共有坐落嘉義縣中埔鄉○○
    段107地號土地（下稱系爭土地）上，依分鬮書約定由抗告
    人分管之土地，並在其上建築鋼骨造鐵皮屋，相對人上開竊
    佔行為，應負民事損害賠償責任，抗告人業已起訴請求相對
    人除去地上物回復原狀及損害賠償為由，而聲請原法院以90
    年度裁全字第1930號裁定，命抗告人為相對人供擔保新台幣
    （下同）40,000元後，得對於相對人之財產於120,000元範
    圍內予以假扣押。其後抗告人已提供擔保，並由原法院以90
    年度執全字第1077號就相對人在台灣南區郵政管理局嘉義郵
    局第23支局帳戶內之存款在120,000元範圍內，實施假扣押
    禁止債務人領取或為其他處分，第三人亦不得向債務人清償
    強制執行在案。嗣抗告人另以相對人無權占用抗告人上開分
    管土地，並在其上建築鋼骨造鐵皮屋，應負拆屋還地及給付
    相當於租金之不當得利之責，而向民事法院提起本案訴訟，
    歷經民事一、二、三審法院審理後，由本院以95年度上更(一)
    字第37號判決相對人應賠償抗告人48,646元確定，相對人並
    已依判決結果如數清償完畢等情，除有相對人於原法院提出
    而為抗告人所不爭之「民事聲請假扣押狀」、原審法院90年
    度裁全字第1930號民事裁定、原審法院91年度訴字第232號
    、本院92年度上易字第255號、95年度上更(一)字第37號等民
    事判決影本、存證信函暨回執、郵政匯票影本等件可參外，
    並經原法院調閱上揭假扣押卷宗查明屬實。
  (二)抗告人雖主張：其等就相對人上開無權占用侵權行為，於前
    案僅為一部請求，其等就其餘損害金既已另案起訴請求，現
    由嘉義地院嘉義簡易庭審理中，則本件假扣押之原因即未消
    滅云云。惟查抗告人在前案本於兩造間訂立分鬮書之分管法
    律關係，向原審法院起訴，聲明求為命：「相對人將無權占
    用系爭土地上之水泥地板、雜物及其他地上物全部除去，回
    復耕地原狀後交還土地，及給付相當於租金之損害賠償97,0
    60元之本息，暨自91年2月1日起至將土地交還之日止，按月
    給付597元」之判決；經原審以91年度訴字第232號為抗告人
    等敗訴之判決後，抗告人聲明不服，提起第二審上訴。嗣於
    上訴審法院審理時，具狀變更為基於共有物之使用收益及共
    有人請求權之法律關係為請求，並變更聲明求為命：「相對
    人應將占用系爭土地上之水泥地板、雜物及其他地上物全部
    除去回復耕地原狀後，將土地交還共有人全體，並連帶給付
    共有人全體97,060元本息，及自91年2月1日起至將占用土地
    交還共有人全體之日止，按月連帶給付共有人全體相當於租
    金之損害賠償1,171元」之判決，則就舊訴部分即生撤回起
    訴效力。嗣本院上訴審法院判決後，案經最高法院發回更審
    ；抗告人在本院更一審法院審理時，多次為訴之變更及追加
    ，其中先位之訴係主張本於分管之法律關係為請求。至於備
    位之訴則主張本於所有權之法律關係，聲明求為命：「相對
    人將占用系爭土地上之水泥地板、雜物及其他地上物全部除
    去，回復耕地原狀後，將土地交還上訴人及全體共有人，併
    給付抗告人27,731元之本息，暨自91年2月1日起至土地回復
    耕地原狀交還抗告人之日止，按月給付335元」之判決；其
    後抗告人於言詞辯論期日就備位之訴再減縮請求為「命相對
    人給付48,646元本息」之判決。嗣經本院更一審諭知：「抗
    告人在上訴審法院審理時，已為訴之變更，依法視為其撤回
    在原審法院本於分管契約為訴訟標的之起訴。至就抗告人另
    在本院更一審審理時，所為追加先位之訴為不合法，由本院
    更一審另以裁定駁回追加先位之訴。此外，抗告人在更一審
    法院所為變更之訴，其中：就請求相對人將系爭土地上之
    水泥地板、雜物及其他地上物全部除去回復耕地原狀後，將
    土地交還上訴人部分，經抗告人在更一審法院言詞辯論終結
    前時撤回；就請求相當於租金之損害金部分，則減縮請求
    相對人給付48,646元，更一審法院僅就抗告人本於侵害土地
    共有人所有權之損害賠償法律關係，請求相對人給付48,646
    元本息部分為審理」者，有原審法院91年度訴字第232號、
    本院95年度上更(一)字第37號民事判決附卷可稽，並經本院依
    職權調閱上開民事卷宗核閱無誤（見原審卷）。依上所述，
    抗告人於本件假扣押之本案訴訟中：就拆屋還地部分，於
    一審法院為其敗訴之終局判決後將訴撤回，依民事訴訟法第
    263條第2項規定，不得復提起同一之訴；是抗告人就此部分
    已喪失其請求假扣押之權利。就請求相當於租金之不當得
    利部分，抗告人於第一審法院起訴時，原係請求相對人給付
    至返還所占用土地之日止之不當得利，經第一審法院為其敗
    訴之終局判決後，於本院審理期間，既減縮請求至96年4月1
    5日止之不當得利，則就超過上開請求部分，亦已生撤回起
    訴而不得提起同一之訴之法律效果，是抗告人就此一部分亦
    已喪失假扣押之權利，則抗告人主張其就相對人上開侵權行
    為損害賠償，於前案僅為一部請求，其已就其餘損害金另案
    起訴請求，本件假扣押之原因尚未消滅云云，難認有據。從
    而，原法院依相對人之聲請，撤銷假扣押裁定者，於法並無
    不合。
三、綜上所述，本件抗告人已喪失其請求假扣押之權利，原法院
    命假扣押之情事已有變更；相對人依上開說明，即得聲請撤
    銷假扣裁定；抗告意旨指摘原裁定不當，求予廢棄改判，非
    有理由，應予駁回。
據上論結，本件抗告為無理由，依民事訴訟法第495條之1第1項
、第449條第1項、第95條、第78條，裁定如主文。
中    華    民    國    98    年    3     月    20    日
                  民事第三庭  審判長法  官  陳  光  秀
                                    法  官  李  文  賢
                                    法  官  莊  俊  華
上為正本係照原本作成。
不得再抗告。
中    華    民    國    98    年    3     月    20    日
                                    書記官  吳  銘  添


司法院資訊處製作；財團法人民間司法改革基金會備份。
